【裁判字號】    98,台簡上,19
【裁判日期】    980717
【裁判案由】    請求確認本票債權不存在
【裁判全文】
最高法院民事裁定              九十八年度台簡上字第一九號
上  訴  人  甲○○
                    號
訴訟代理人  陳盈壽律師
被 上訴 人  乙○○
訴訟代理人  陳聰能律師
上列當事人間請求確認本票債權不存在事件，上訴人對於中華民
國九十八年三月二十五日台灣南投地方法院第二審判決（九十七
年度簡上字第五七號），提起上訴，本院裁定如下：
    主  文
上訴駁回。
第三審訴訟費用由上訴人負擔。
    理  由
按對於民事訴訟法第四百二十七條第二項簡易訴訟程序之第二審
判決，其上訴利益逾同法第四百六十六條所定之額數者，當事人
僅得以其適用法規顯有錯誤為理由，逕向最高法院提起上訴，同
法第四百三十六條之二第一項定有明文。所謂適用法規顯有錯誤
，係指原第二審判決就其取捨證據所確定之事實適用法規顯有錯
誤而言，不包括認定事實不當及判決不備理由或理由矛盾之情形
在內。又原裁判法院認上訴應行許可，並添具意見書，將訴訟卷
宗送交最高法院，最高法院審查後如認上訴不應准許者，依同法
第四百三十六條之五第一項規定，仍應以裁定駁回之。次按，票
據為文義證券及無因證券，票據上之權利義務，悉依票上所載文
義定之，與其基礎之原因關係各自獨立。票據上權利之行使，不
以其原因關係存在為前提，執票人行使票據上權利時，就其基礎
之原因關係確係有效存在，自不負舉證責任。至於票據債務人以
自己與執票人間所存抗辯之事由，對抗執票人，依票據法第十三
條規定意旨觀之，固非法所不許，惟應由票據債務人就該抗辯事
由存在負舉證之責任。本件原第二審依調查證據為辯論之結果，
認定：上訴人無法舉證證明系爭本票係其遭被上訴人脅迫所簽發
，或兩造就系爭本票有阻礙被上訴人行使票據權利之原因關係存
在之事實等情。上訴人就其受脅迫而簽發系爭本票之抗辯事由，
既屬不能證明，則原第二審認其應負本票發票人責任，顯難認其
違背上開票據法規定。至於原第二審認定上開事實是否有誤，屬
認定事實當否之問題，核與適用法規顯有錯誤之情形有間。且本
件所涉及之法律見解亦難謂有原則上之重要性，上訴人逕向本院
提起第三審上訴，不合於民事訴訟法第四百三十六條之二第一項
及第四百三十六條之三第二項之規定而不應許可，其上訴難謂合
法。本院尚不受原第二審法院添具意見書許可其上訴之拘束，應
認其上訴為不合法。
據上論結，本件上訴為不合法。依民事訴訟法第四百三十六條之
五第一項、第九十五條、第七十八條，裁定如主文。
中    華    民    國  九十八  年    七    月   十七   日
                      最高法院民事第二庭
                          審判長法官  吳  正  一
                                法官  陳  淑  敏
                                法官  阮  富  枝
                                法官  吳  麗  女
                                法官  簡  清  忠
      本件正本證明與原本無異
                                      書  記  官
中    華    民    國  九十八  年    八    月    三    日
                                                      v


司法院資訊處製作；財團法人民間司法改革基金會備份。
